臺灣板橋地方法院刑事判決　　　　　　　　　　　　九十一年度交易字第四八五號
　　公　訴　人　臺灣板橋地方法院檢察署檢察官
　　被　　　告　甲○○　男　三.
右列被告因過失傷害案件，經檢察官提起公訴（九十一年度偵字第九三三四號），本
院判決如左：
    主  文
甲○○因過失傷害人，處有期徒刑月，如易科罰金，以佰元折算壹日。
    事  實
一、甲○○曾於民國（下同）八十四年間，因違反前麻醉藥品管理條例（現已修正為
    管制藥品管理條例）案件，經本院判處有期徒刑四月確定，於同年四月二十八日
    以易科罰金執行完畢（不構成累犯），猶不知警惕，於九十一年一月十六日上午
    九時許，駕駛車牌號碼Ｇ５─７１５３號自用箱型小客車（起訴書誤載為自用小
    貨車），沿臺北縣新莊市○○路由南往北行駛，途經環河路與利濟街交岔路口之
    際，原應注意車前狀況暨隨時採取必要之安全措施，並應注意汽車超車時須自前
    車左側超過，且應保持半公尺以上之安全間隔，而依當時情形（天氣晴、日間自
    然光、直路、路面乾燥無缺陷、無障礙物、視距良好、閃光誌動作正常），又無
    不能注意之情事，竟疏未注意其車前方適有乙○○騎乘車牌號碼ＨＹ８─７０１
    號重型機車甫自利濟街左轉駛出至環河路同向直行之狀況，又疏未採取減速、閃
    避或剎停等候之必要安全措施，且疏未注意其車須自葉車左側並保持半公尺以上
    之安全間隔始得超車，即貿然驅車前行自葉車右側超車，致其車左前車門擦撞葉
    車後載置物欄，葉車旋重心不穩而倒地滑行，造成乙○○受有右遠端鎖骨骨折、
    多處擦傷、右中指鎚狀指等傷害，甲○○於肇事後即停留於現場等候，並於警員
    據報前來處理時，當場向警方陳明其本人為肇事者，而自首並接受裁判。
二、案經乙○○訴由臺北縣政府警察局新莊分局報請臺灣板橋地方法院檢察署檢察官
    偵查起訴。
    理  由
一、右揭事實，業據被告甲○○於警訊、偵查及本院審理時坦承不諱，核與告訴人乙
    ○○指訴之情節相符，並有診斷證明書一份、道路交通事故調查表一份、道路交
    通事故補充資料表一份、車禍現場暨車損照片六幀附卷可稽，堪信被告自白確與
    事實相符，另本件經送請臺灣省臺北縣區車輛行車事故鑑定委員會鑑定結果，亦
    認被告超車時疏未保持安全間隔而撞及已左轉完成之告訴人機車為肇事原因，有
    該委員會九十一年八月二十九日北鑑字第九一０五七四號函暨鑑定意見書一份在
    卷可參，從而，本件被告駕駛自用箱型小客車行經肇事交岔路口之際，疏未注意
    其車前方適有告訴人騎乘機車甫左轉駛出同向直行之狀況，又疏未注意隨時採取
    減速、閃避或剎停等候之必要安全措施，且疏未注意須自告訴人機車左側並保持
    半公尺以上之安全間隔始得超車，即貿然驅車前行自告訴人機車右側超車，以致
    肇事，造成告訴人受有前開傷害等節，應堪予認定。至告訴人雖指陳當時被告係
    駕車自正後方撞擊其機車云云，惟本件車禍事故發生後，告訴人機車係右倒滑行
    至環河路中央分向限制線（即雙黃線）上，被告汽車則繼續前行至告訴人機車前
    方五‧八公尺處，經撞擊對向（南向）車道路旁之石欄始停止，有上開道路交通
    事故調查表及現場暨車損照片在卷可查，被告汽車撞及告訴人機車後，於告訴人
    機車倒落滑行至道路中央之分向限制線之情況下，既仍得超越告訴人機車而繼續
    前行至對向車道路旁，足見被告汽車當時確係由側面擦撞告訴人機車，而非迎面
    追撞告訴人機車，否則焉能繼續前行至對向車道路旁而未輾過告訴人機車！本院
    爰認被告供稱當時係其車左前門擦撞告訴人機車後載置物欄等情，較諸告訴人此
    部分指訴內容接近事實，並採擇被告供述作為認定事實之基礎，附此敘明。
二、按汽車行駛時，駕駛人應注意車前狀況，並隨時採取必要之安全措施，道路交通
    安全規則第九十四條第三項定有明文；又汽車超車時，應於前車保持半公尺以上
    之間隔超過，同規則第一百零一條第五款亦定有明文。本件被告駕駛自用箱型小
    客車行經肇事交岔路口之際，疏未注意其車前方適有告訴人騎乘機車甫左轉駛出
    同向直行之狀況，又疏未注意隨時採取減速、閃避或剎停等候之必要安全措施，
    且疏未注意須自告訴人機車左側並保持半公尺以上之安全間隔始得超車，即貿然
    驅車自告訴人機車右側超車，以致肇事，造成告訴人受有前開傷害，其行為顯有
    過失，且該過失行為與告訴人之傷害間，亦顯有相當因果關係，本案事證已臻明
    確，被告犯行洵堪認定。
三、核被告所為，係犯刑法第二百八十四條第一項前段之過失傷害罪。查被告於肇事
    後即停留於現場等候，並於警員據報前來處理時，當場向警方陳明其本人為肇事
    者，而接受裁判，業據其供明在卷，並有臺北縣政府警察局偵辦交通事故案件「
    涉嫌人是否自首」調查表一份在卷足憑，堪認被告確有對於未發覺之上開犯罪自
    首而受裁判之情事，應依刑法第六十二條規定減輕其刑。爰審酌被告素行狀況（
    如事實欄所載之前科情形，有臺灣高等法院檢察署刑案紀錄簡覆表一份附卷可查
    ）、犯罪後坦承犯行態度尚非惡劣、迄未與告訴人達成和解賠償損害及告訴人所
    受傷害之傷勢情形等一切情狀，量處如主文所示之刑，並諭知易科罰金之折算標
    準，以示懲戒。
據上論斷，應依刑事訴訟法第二百九十九條第一項前段，刑法第二百八十四條第一項
前段、第六十二條、第四十一條第一項前段，罰金罰鍰提高標準條例第一條前段、第
二條，判決如主文。
本案經檢察官方蔡偉逸庭執行職務
中      華      民      國      九十一      年    十一    月     五     日
                                        臺灣板橋地方法院交通法庭
                                            法  官  王  屏  夏
右正本證明與原本無異。
如不服本判決，應於判決送達後十日內向本院提出上訴狀。
                                            書記官  楊  璧  華
中      華      民      國      九十一      年    十一    月     五     日
附錄本案論罪科刑法條全文：
刑法第二百八十四條：
因過失傷害人者，處六月以下有期徒刑、拘役或五百元以下罰金。致重傷者，處一年
以下有期徒刑、拘役或五百元下罰金。
從事業務之人，因業務上之過失傷害人者，處一年以下有期徒刑、拘役或一千元以下
罰金。致重傷者，處三年以下有期徒刑、拘役或二千元以下罰金。
